臺灣桃園地方法院民事判決　九十一年度訴字第二一四八號
　　原　　　告　　午○○
　　訴訟代理人　　壬○○
　　　　　　　　　卓聖圍律師
　　被　　　告　　辛○○
　　訴訟代理人　　陳祖德律師
　　複　代理人　　劉士昇律師
　　　　　　　　　巳○○
　　被　　　告　　丑○○
　　　　　　　　　癸○○
　　　　　　　　　庚○○
　　　　　　　　　甲○○
　　　　　　　　　寅○○
　　　　　　　　　卯○○
　　　　　　　　　辰○○
　　　　　　　　　丁○○
　　　　　　　　　戊○○
　　　　　　　　　丙○○
　　　　　　　　　乙○○
　　　　　　　　　己○○
　　　　　　　　　子○○
右當事人間請求拆屋還地事件，於民國九十三年七月八日辯論終結，本院判決如左：
    主      文
原告之訴暨假執行之聲請均駁回。
訴訟費用由原告負擔。
    事      實
甲、原告方面：
壹、聲明：
一、被告辛○○、丑○○、癸○○、庚○○、甲○○、寅○○、卯○○、辰○○、丁○○、戊○○、丙○○、乙○○、己○○、子○○應將坐落桃園縣復興鄉○○○
    段三九六之一地號土地上之地上物拆除，並將土地返還。
二、願供擔保，請准宣告假執行。
貳、陳述：
一、原告於鈞院九十年度執字第九四二五號強制執行程序中，以新台幣（下同）五十
    七萬六千元拍定買得坐落桃園縣復興鄉○○○段三九六之一地號土地。而系爭土
    地上有未辦保存登記之建物乙棟，係訴外人林德生所建，林德生於民國七十七年
    五月十六日去世後，即由被告辛○○繼承所有並增建二樓使用，房屋稅並由被告
    辛○○繳納，原告既已取得系爭土地所有權，請求被告辛○○拆除上開地上物並
    返還土地，被告辛○○竟置之不理，是爰依民法第七百六十七條之規定，訴請拆
    屋還地。退步言，本件系爭建物如係被告辛○○與其他林德生之繼承人即被告丑
    ○○、癸○○、庚○○、甲○○、寅○○、卯○○、辰○○、丁○○、戊○○、
    丙○○、乙○○、己○○、子○○共同繼承，被告等人亦無合法占有權源，原告
    亦得請求拆屋還地。
二、由該未辦保存登記之二層樓建物外觀觀之，並查訪鄰人所得資訊，該未辦保存登
    記之二層樓建物應係同一時期，由林德生興建無誤。另被告辛○○業於九十一年
    十二月十八日庭呈答辯狀內文自承，系爭土地上未辦保存登記之二層樓建物為其
    所有；於同日言詞辯論程序，被告辛○○之訴訟代理人亦當庭陳述「系爭建物已
    經由辛○○繼承後，與其他繼承人協議，單獨分得」，是系爭土地上未辦保存登
    記之二層樓建物應係被告辛○○單獨繼承而得甚明，嗣被告辛○○之訴訟代理人
    或稱：該未辦保存登記二層樓建物應為全體被告所共同繼承，被告辛○○稱為其
    單獨繼承係對法律有所誤解；或改稱：該未辦保存登記二層樓建物之一樓由辛○○繼承訴外人林德生而取得，二樓係被告辛○○之弟林進萬繼承，現由林進萬之
    配偶子女即被告甲○○、寅○○、卯○○及辰○○使用，均屬不實。
參、證據：提出鈞院九十年度執字第九四二五號不動產權利移轉證書、土地登記謄本
    、地籍圖謄本、繼承系統表、繼承人戶籍謄本、林德生之除戶謄本各乙份及建物
    現況照片二幀為證，並聲請履勘現場及傳喚證人蘇秀德、蘇木枝。
乙、被告辛○○方面：
壹、聲明：
一、原告之訴駁回。
二、如受不利判決，請准供擔保免為假執行。
貳、陳述：系爭土地係被告早於八十七年七月二十二日，經由買賣而取得所有權，而
    坐落於系爭土地上未辦保存登記之二層樓建物本係其父林德生所建，嗣林德生於
    七十七年間去世，始由被告等人繼承而為公同共有，故不論於系爭土地查封時或
    查封後原告拍定取得所有權時，系爭土地及其上二層樓建物均屬被告所有，縱因
    原告拍定取得系爭土地所有權，而致系爭土地及土地上建物分屬不同人所有，然
    原告競標買受系爭土地時即已知悉系爭土地上有二層樓建物之事實，應可認為有
    默許建物所有人於拍定後繼續使用系爭土地之情形，而合於民法第四百二十五條
    之一之規定及最高法院四十八年度台上字第一四五七號判例所指情形，故被告等
    人即有繼續使用系爭土地之正當權源，原告以被告等人共有之二層樓建物無權占
    用系爭土地，而訴請拆屋還地，即無理由。
參、證據：提出土地建物異動清冊及異動索引乙份為證。
丙、被告丑○○、癸○○、庚○○、甲○○、寅○○、卯○○、辰○○、丁○○、戊○○、丙○○、乙○○、己○○、子○○方面：
    被告丑○○、癸○○、庚○○、甲○○、寅○○、卯○○、辰○○、丁○○、戊○○、丙○○、乙○○、己○○、子○○未於言詞辯論期日到場，亦未提出書狀
    作任何聲明或陳述。
丁、本院依原告聲請履勘現場，並囑託桃園縣大溪地政事務所測量系爭建物位置及面
    積，另調閱本院九十年度執字第九四二五號民事執行卷。
    理      由
一、本件被告丑○○、癸○○、庚○○、甲○○、寅○○、卯○○、辰○○、丁○○
    、戊○○、丙○○、乙○○、己○○、子○○未於言詞辯論期日到場，核無民事
    訴訟法第三百八十六條所列各款情形，應依原告之聲請，由其一造辯論而為判決
    准許。
二、本件原告起訴主張：坐落坐落桃園縣復興鄉○○○段三九六之一地號土地，原為
    被告辛○○所有，其經鈞院民事執行處拍賣程序，以五十七萬六千元得標，已取
    得權利移轉證書並辦理所有權移轉登記在案，惟系爭土地上有未經辦理保存登記
    之建物乙棟，係屬被告辛○○所有或被告辛○○與被告丑○○、癸○○、庚○○
    、甲○○、寅○○、卯○○、辰○○、丁○○、戊○○、丙○○、乙○○、己○○、子○○所共有，為此依民法第七百六十七條之規定，請求被告拆除系爭土地
    上房屋，並將系爭土地返還等語。被告辛○○則以：系爭土地上建物係其父林德
    生生前所建，七十七年間林德生死亡後，由其與本件其他被告共同繼承，其並於
    八十七年七月二十二日，經由買賣而取得系爭土地所有權，故不論於系爭土地查
    封時或查封後原告拍定取得所有權時，系爭土地及其上二層樓建物均屬被告所有
    ，縱因原告拍定取得系爭土地所有權，而致系爭土地及土地上建物分屬不同人所
    有，然原告競標買受系爭土地時即已知悉系爭土地上有二層樓建物之事實，合於
    民法第四百二十五條之一之規定及最高法院四十八年度台上字第一四五七號判例
    所指情形，故被告等人即有繼續使用系爭土地之正當權源等語，資為抗辯。
三、原告主張系爭土地原為被告辛○○所有，其於九十一年間經本院強制執行拍賣程
    序拍定取得系爭土地所有權，系爭土地上建有二層樓建物乙棟之事實，為被告辛○○所不爭執，並據原告提出土地登記謄本、不動產權利移轉證書、地籍圖謄本
    、房屋稅籍證明各乙份、現場照片二幀為證，復經本院至現場勘驗屬實，囑託桃
    園縣大溪地政事務所至現場測量，製有土地複丈成果圖在卷可稽，自堪信為真實
    。
四、原告主張被告無權占有系爭土地，請求被告拆除系爭土地房屋並返還土地，被告
    辛○○則以前揭情詞置辯，經查，
（一）按所有權人對於無權占有或侵奪其所有物者，得請求返還之，對於妨害其所有
      權者，得請求除去之，民法第七百六十七條定有明文。又土地與房屋為各別之
      不動產，各得單獨為交易之標的，且房屋性質上不能與土地使用權分離而存在
      ，亦即使用房屋必須使用該房屋之地基，故土地及房屋同屬一人，而將土地及
      房屋分開同時或先後出賣，其間雖無地上權設定，然除有特別情事，可解釋為
      當事人之真意，限於賣屋而無基地之使用外，均應推斷土地承買人默許房屋承
      買人繼續使用土地，有最高法院四十八年台上字第一四五七號判例意旨可資參
      照。為杜爭議並期明確，八十九年五月五日施行之民法第四百二十五條之一乃
      參照上開見解，於第一項明文規定「土地及其土地上之房屋同屬一人所有，而
      僅將土地或僅將房屋所有權讓與他人，或將土地及房屋同時或先後讓與相異之
      人時，土地受讓人或房屋受讓人與讓與人間或房屋受讓人與土地受讓人間，推
      定在房屋得使用期間內，有租賃關係。其期限不受第四百四十九條第一項規定
      之限制。」，以保護房屋使用權之安定性，使基地使用權不因基地物權之嗣後
      變動而受影響，俾資和土地和房屋之利用關係，以避免危害社會經濟，並維公
      平。再者，執行法院之拍賣，其性質屬於買賣之一種，依強制執行拍賣程序拍
      定取得之土地，受讓人之地位應應與一般經買賣關係取得土地之情形無異。
（二）經查，原告主張系爭土地上未辮理保存登記之二層樓建物係被告辛○○所有乙
      節，為被告辛○○所自認，其於九十一年十二月十八日言詞辯論時稱：系爭土
      地上未辦理保存登記之建物一樓部分係林德生所建，林德生死亡後，被告辛○○與其他繼承人經協議由被告辛○○單獨取得所有權，又其於九十一年十二月
      十八日庭呈之答辯狀亦陳述：系爭建物二層樓均為被告辛○○所有等情，而其
      餘被告丑○○、癸○○、庚○○、甲○○、寅○○、卯○○、辰○○、丁○○
      、戊○○、丙○○、乙○○、己○○、子○○已於相當時期受合法之通知，既
      未於言詞辯論期日到場，亦未提出書狀作何聲明、陳述爭執，依民事訴訟法第
      二百八十條第三項前段準用同法條第一項前段之結果，視同被告丑○○等人對
      於原告主張之事實自認，故堪信原告主張為真實，被告辛○○嗣後改稱系爭二
      層樓建物為其與其餘被告共有云云，尚非可採。又查，系爭土地原為被告辛○○於八十七年七月二十二日，以買賣方式取得所有權，嗣被告辛○○因積欠第
      三人李國祥債務，系爭土地遭李國祥聲請法院強制執行，原告於九十一年九月
      二十六日經由拍賣程序而拍定取得所有權，惟系爭土地上之房屋，並未同時拍
      賣，有被告辛○○提出之土地建物異動清冊乙份為證，復據本院依職權調閱本
      院九十年度執字第九四二五號民事執行卷，查明屬實，且為原告所不爭執，換
      言之，原告於九十一年九月間拍定取得系爭土地所有權之前，系爭土地及其上
      建物均同屬被告辛○○所有。本件原告固經本院民事執行處拍賣而取得系爭土
      地所有權，惟系爭土地上建物之所有權仍屬被告辛○○，依民法第四百二十五
      條之一規定及前開最高法院判例意旨，土地及土地上之房屋同屬一人所有，而
      僅將土地讓與他人情形，土地受讓人與讓與人間，應推定在房屋得使用期限內
      有租賃關係存在，亦即被告辛○○所有系爭建物使用系爭土地，難認係無權占
      有，故原告以其為系爭土地之拍定人，本於民法七百六十七條之規定，請求被
      告將系爭土地上建物拆除，即無依據。
五、綜上所述，被告辛○○所有系爭建物使用原告所有之系爭土地並非無權占有，從
    而原告本於民法第七百六十七條之規定，請求被告將系爭土地上建物拆除，並將
    土地返還，為無理由，應予駁回。原告之訴既經駁回，其假執行之聲請亦失所附
    麗，應併予駁回。
六、據上論結，本件原告之訴為無理由，依民事訴訟法第三百八十五條第一項前段、
    第七十八條，判決如主文。
中　　　華　　　民　　　國　　九十三　　年　　　七　　月　　 二十二　　 日
                                  臺灣桃園地方法院民事第一庭
~B法　　　官　賴惠慈
右為正本係照原本作成
如對本判決上訴，須於判決送達後廿日內向本院提出上訴狀
中　　　華　　　民　　　國　　九十三　　年　　　七　　月　　　二十二　 日
~B法院書記官　王曉雁
